【裁判字號】    98,訴,963
【裁判日期】    980715
【裁判案由】    違反毒品危害防制條例
【裁判全文】
臺灣彰化地方法院刑事判決               98年度訴字第963號
公  訴  人  臺灣彰化地方法院檢察署檢察官
被      告  甲○○
上列被告因違反毒品危害防制條例案件，經檢察官提起公訴（98
年度毒偵字第978號），本院改依簡式審判程序審理判決如下：
    主  文
甲○○施用第一級毒品，累犯，處有期徒刑捌月；又共同持有第
一級毒品，累犯，處有期徒刑伍月，扣案之第一級毒品海洛因壹
包（驗餘淨重零點零伍肆公克）沒收銷燬之。應執行有期徒刑
拾月，扣案之第一級毒品海洛因壹包（驗餘淨重零點零伍肆公
克）沒收銷燬之。
    事  實
一、甲○○前因施用毒品案件，經令入勒戒處所施以觀察、勒戒
    後，因有繼續施用毒品之傾向，復經令入戒治處所施以強制
    戒治後，於民國97年6月16日執行完畢釋放，並由臺灣臺中
    地方法院檢察署檢察官以97年度戒毒偵字第193號為不起訴
    處分確定。另因犯竊盜罪，經本院以96年度員簡字第198號
    判決判處有期徒刑6月確定，入監執行後，適逢中華民國九
    十六年罪犯減刑條例公布施行，經裁定減刑為有期徒刑3月
    確定後，甫於97年9月15日執行完畢。詎仍不知悔改，(一)復
    基於施用第一級毒品海洛因之犯意，於98年4月16日下午3時
    許（起訴書記載為中午12時許），在其位於彰化縣員林鎮○
    ○里○○路○段東北巷224弄41號住處內，以毒品海洛因摻
    水置於針筒注射手臂血管之方式，施用第一級毒品海洛因1
    次（該注射針筒已經甲○○丟棄）。(二)另行起意，為施用第
    一毒品海洛因，與蔡樵鵬（已成年）（由檢察官另行偵辦）
    互為持有第一毒品海洛因之犯意聯絡，各出資新台幣（下同
    ）250元，共同於98年4月17日凌晨零時30分許，在彰化縣員
    林鎮○○路附近，向姓名年籍不詳綽號「阿水」之男子，共
    同買入500元之毒品海洛因1包，而共同持有之。嗣於98年4
    月17日凌晨零時40分許，為警在彰化縣員林鎮○○路○段171
    號前查獲，扣得該共同持有之第一級毒品海洛因1包（驗餘
    淨重0.0354公克，起訴書誤載為0.354公克），並經甲○○
    之同意採集其尿液送驗，結果呈現可待因及嗎啡之陽性反應
    ，始悉上情。
二、案經彰化縣警察局溪湖分局報告臺灣彰化地方法院檢察署檢
    察官偵查起訴。
    理  由
壹、程序部分：
    被告甲○○所犯之本案犯罪，係死刑、無期徒刑、最輕本刑
    為3年以上有期徒刑以外之罪。其於準備程序就上開被訴事
    實為有罪之陳述，經受命法官告知簡式審判程序之旨，並聽
    取其與公訴人之意見後，本院認無不得或不宜改依簡式審判
    程序進行之情事。爰依刑事訴訟法第273條之1第1項、第284
    條之1規定，裁定由受命法官獨任進行簡式審判程序，先予
    敘明。
貳、實體部分：
一、訊據被告對於上開事實均坦承不諱；且上開事實一(一)所示犯
    行，對被告於98年4月17日所採集之尿液，經送檢驗後，結
    果呈現可待因及嗎啡之陽性反應，有彰化縣警察局溪湖分局
    委託檢驗尿液代號與真實姓名對照認證單，及詮昕科技股份
    有限公司98年5月8日報告編號00000000號濫用藥物尿液檢驗
    報告各1紙在卷可憑；另上開事實一(二)所示犯行，核與證人
    即共犯蔡樵鵬於警詢之證述相符，且該扣案之毒品1包（驗
    餘淨重0.0354公克），經送行政院衛生署草屯療養院鑑定，
    鑑定結果檢出毒品海洛因之成分，有該院98年5月1日草療鑑
    字第0980400219號鑑定書1份在卷可參。足認被告之自白與
    事實相符，應可採信。本案事證明確，被告上開施用第一級
    毒品及持有第一級毒品之犯行，均堪以認定。
二、查被告前因施用毒品案件，經令入勒戒處所施以觀察、勒戒
    後，因有繼續施用毒品之傾向，復經令入戒治處所施以強制
    戒治後，於97年6月16日執行完畢釋放，並由臺灣臺中地方
    法院檢察署檢察官以97年度戒毒偵字第193號為不起訴處分
    確定一節，有臺灣高等法院被告前案紀錄表1份在卷可按。
    被告於上開強制戒治執行完畢釋放後，5年內再犯前揭施用
    第一級毒品罪，所為合於毒品危害防制條例第23條第2項規
    定之追訴要件，自應依法論科。
三、論罪科刑部分：
  (一)按海洛因為毒品危害防制條例第2條第2項第1款所明定之第
    一級毒品，不得非法持有、施用。核被告就上開事實一(一)所
    為，係犯毒品危害防制條例第10條第1項之施用第一級毒品
    罪，其本次為施用第一級毒品而持有海洛因之低度行為，已
    為其施用之高度行為所吸收，不另論罪。
  (二)核被告就上開事實一(二)所為，係犯毒品危害防制條例第11條
    第1項之持有第一級毒品罪。按「檢察官起訴書，依（舊）
    刑事訴訟法第243條第2項第2款（現行第264條第2項第2款）
    所應記載之犯罪事實，苟與其他犯罪不致相混，足以表明其
    起訴之範圍者，即使記載未詳，法院不得以其內容簡略而不
    予受理。」最高法院著有25年上字第662號判例可資參照。
    本件起訴書「犯罪事實」欄除記載被告施用第一級毒品海洛
    因之事實外，尚記載被告於98年4月17日凌晨零時40分許，
    為警在彰化縣員林鎮○○路○段171號前，扣得第一級毒品海
    洛因1包之事實，該起訴書雖於「證據並所犯法條」欄未引
    用毒品危害防制條例第11條第1項之規定，惟此缺漏已據公
    訴檢察官予以補充，有檢察官補充理由書1份在卷可參（見
    本院卷第20頁），按此本件之起訴範圍，自包括上開持有第
    一級毒品海洛因部分，是本院就此部分，應併予裁判，附此
    敘明。又被告就此部分犯行，與共犯蔡樵鵬間互有犯意聯絡
    及行為分擔，皆為共同正犯。
  (三)被告所犯上開二罪間，犯意各別、行為互殊，應予分論併罰
    。又被告前因犯竊盜罪，經本院以96年度員簡字第198號判
    決判處有期徒刑6月確定，入監執行後，適逢中華民國九十
    六年罪犯減刑條例公布施行，經裁定減刑為有期徒刑3月確
    定後，於97年9月15日執行完畢一節，有上開臺灣高等法院
    被告前案紀錄表在卷可按。被告於上開徒刑執行完畢後，5
    年以內故意再犯本件有期徒刑以上之罪，均為累犯，各應依
    刑法第47條第1項規定，加重其刑。
  (四)按施用毒品行為之本質為藥物濫用、物質依賴，自殘性明顯
    ，侵害性卻隱晦。基於施用毒品此一特性，毒品危害防制條
    例第10條第1、2項之刑罰，就須與同條例第20條之保安處分
    比擬觀察，而不應與一般犯罪之刑罰等量齊觀。因此，對被
    告施以相當期間之徒刑，藉以隔離毒品、戒除依賴即可，過
    度監禁之結果，徒然虛擲被告生命，並有浪費國家稅收之虞
    。爰審酌被告除上述累犯前科外，另有二次違反麻醉藥品管
    理條例之犯罪前科，有上開臺灣高等法院被告前案紀錄表在
    卷可參，素行不佳；被告曾因施用毒品案件，經施以觀察、
    勒戒及強制戒治後，卻又再犯本件施用及持有第一級毒品罪
    ，足見其雖經勒戒、戒治之治療程序，仍未徹底祛除施用毒
    品遠離毒害，顯見未能悔改並記取教訓；惟念及施用毒品及
    為施用毒品而持有毒品等犯罪本質，係戕害自我身心健康之
    行為，尚未嚴重破壞社會秩序或侵害他人權益；且被告於犯
    後坦承犯行，態度良好，並斟酌其犯罪之動機、目的、手段
    等一切情狀，分別量處如主文所示之刑，並定如主文所示之
    應執行刑。
  (五)被告上開犯持有第一級毒品罪，經扣案之毒品海洛因1包（
    驗餘淨重0.0354公克），為第一級毒品，應依毒品危害防制
    條例第18條第1項前段規定，沒收銷燬之；又其包裝袋1個，
    無論以何種方式析離，均會有微量毒品殘留包裝袋內（法務
    部調查局93年3月19日調科壹字第09300113060號函參照），
    是該包裝袋亦應視為毒品之一部分，應一併依上揭規定沒收
    銷燬之。
據上論斷，應依刑事訴訟法第273條之1第1項、第284條之1、第
299條第1項前段，毒品危害防制條例第10條第1項、第11條第1項
、第18條第1項前段，刑法第11條、第28條、第47條第1項、第51
條第5款，判決如主文。
本案經檢察官蔡明達到庭執行職務。
中    華    民    國    98    年    7     月    15    日
                  刑事第八庭    法  官  陳銘壎
以上正本證明與原本無異。
如不服本判決應於收受判決後10日內向本院提出上訴書狀，並應
敘述具體理由；其未敘述上訴理由者，應於上訴期間屆滿後20日
內向本院補提理由書（均須按他造當事人之人數附繕本）「切勿
逕送上級法院」。
中    華    民    國    98    年    7     月    15    日
                                書記官  楊筱惠
附錄本案論罪科刑法條全文：
毒品危害防制條例第10條第1項
施用第一級毒品者，處6月以上5年以下有期徒刑。
毒品危害防制條例第11條第1項
持有第一級毒品者，處3年以下有期徒刑、拘役或新台幣5萬元以
下罰金。


司法院資訊處製作；財團法人民間司法改革基金會備份。
